臺灣彰化地方法院刑事判決　　　　　　　96年度訴字第1339號
公　訴　人　台灣彰化地方法院檢察署檢察官
被　　　告　甲○○
上列被告因違反毒品危害防制條例案件，經檢察官提起公訴（96
年度毒偵字第2897號），本院依簡式審判程序判決如下：
    主  文
甲○○施用第一級毒品，累犯，處有期徒刑玖月。扣案之海洛因
壹包（淨重零點零肆公克）沒收銷燬之。
    事  實
一、甲○○前於民國88年間，因施用毒品案件，經裁定送強制戒
    治，其後評定執行成效良好，於89年7月19日停止戒治付保
    護管束出所，至89年7月21日保護管束期滿未經撤銷停止戒
    治，視為強制戒治執行完畢；又於5年內之91年間，因施用
    毒品案件，經本院以92年度訴字第211號判決判處有期徒刑8
    月確定，於93年11月2日執行完畢。另因竊盜案件，經本院
    以96年度員簡字第357號判決判處拘役25日確定；再因違反
    毒品危害防制條例案件，經本院以96年度訴字第355號判決
    判處應執行刑為有期徒刑1年8月，減為有期徒刑10月確定，
    2案接續執行（現正執行中）。詎其仍不知悔改，復基於施
    用第一級毒品海洛因之犯意，於96年6月12日中午在彰化縣
    員林鎮員林國中，以將海洛因摻水置於針筒內注射之方式，
    施用海洛因1次。嗣於96年6月12日14時10分許，為警在彰化
    縣員林鎮○○路26巷巷口處查獲並扣得海洛因1包（淨重
    0.04公克）。
二、案經彰化縣警察局員林分局報請台灣彰化地方法院檢察署檢
    察官偵查起訴。
    理  由
一、本件被告甲○○所涉係死刑、無期徒刑、最輕本刑為3年以
    上有期徒刑或高等法院管轄第一審案件以外之罪，並於本院
    行準備程序時就被訴事實為有罪之陳述，本院合議庭依刑事
    訴訟法第273條之1規定，經評議結果，裁定改由受命法官獨
    任行簡式審判程序，合先敘明。
二、據以論罪之證據名稱：
（一）詮昕科技股份有限公司96年6月29日出具之濫用藥物尿液
      檢驗報告、彰化縣警察局員林分局委託檢驗尿液代號與真
      實姓名對照認證單各1紙。
（二）法務部調查局鑑定書1紙。
（三）扣案之海洛因1包（淨重0.04公克）、扣押物品清單1紙及
      採證照片2張。
（四）被告於本院審理時之自白。
三、按觀察、勒戒或強制戒治執行完畢釋放後，5年內再犯毒品
    危害防制條例第10條之罪，即應直接依法追訴判決，固毋庸
    再行該條例針對「初犯」所規定之觀察、勒戒或強制戒治等
    治療程序，然若係於觀察、勒戒或強制戒治執行完畢釋放後
    ，5年後再犯第10條之罪者，則應重新依該條例第20條第1項
    、第2項關於「初犯」之規定，先行送觀察、勒戒，並依其
    觀察、勒戒結果有無繼續施用毒品傾向，以定其是否施以強
    制戒治之治療程序，再於上開治療程序執行完畢後始由檢察
    官為不起訴處分，而非直接加以追訴處罰，此觀諸現行生效
    施行之毒品危害防制條例第20條、第23條之規定甚明。而前
    開毒品危害防制條例之修正理由主要係認觀察、勒戒或強制
    戒治後5年後再犯者，顯見前所實施之觀察、勒戒或強制戒
    治已足以遮斷其施用毒品之癮，為期自新及協助其斷除毒癮
    ，依該條例第20條第3項對此5年後再犯者仍適用初犯之規定
    ，即先經觀察、勒戒、強制戒治之程序，且為配合簡化施用
    毒品犯之刑事處遇程序，並鑑於經觀察、勒戒或強制戒治執
    行完畢釋放後5年內再犯者，其再犯率甚高，原據以實施之
    觀察勒戒及強制戒治既已無法收其實效，自應施以刑事處遇
    。是對於現行毒品危害防制條例第20條第3項規定「觀察、
    勒戒或強制戒治執行完畢後，5年後再犯」之解釋，自應限
    於該施用毒品之行為人於觀察、勒戒或強制戒治執行完畢後
    5年內均未再有任何施用毒品之犯行，始足當之。經查，本
    件被告前因施用毒品案件，於89年7月21日保護管束期滿未
    經撤銷停止戒治，視為強制戒治執行完畢。惟其於執行完畢
    後5年內，於91年間因違反毒品防制條例案件，經本院以92
    年度訴字第211號判決判處有期徒刑8月確定，此有台灣高等
    法院被告前案紀錄表在卷可參，揆諸前開法條及說明，被告
    所為本件施用海洛因犯行，並無「初犯」規定之適用，而應
    直接訴追處罰。
四、核被告所為，係犯毒品危害防制條例第10條第1項之施用第
    一級毒品罪。被告為施用而持有毒品，其持有之低度行為應
    為施用之高度行為所吸收，不另論罪。被告有犯罪事實欄所
    載之前科，於93年11月2日執行完畢之事實，有台灣高等法
    院被告前案紀錄表在卷可稽，被告受此有期徒刑執行完畢後
    ，5年以內故意再犯有期徒刑以上之罪，為累犯，應依刑法
    第47條第1項之規定，加重其刑。爰審酌被告前曾有施用毒
    品犯行，經送強制戒治、入監執行後，猶不知悔改，再施用
    毒品，戕害自身健康，然坦承犯行等一切情狀，量處如主文
    所示之刑，以示懲儆。扣案之海洛因1包（淨重0.04公克）
    ，應依毒品危害防制條例第18條第1項前段規定沒收銷燬之
    。
據上論斷，應依刑事訴訟法第273條之1第1項、第299條第1項前
段，毒品危害防制條例第10條第1項、第18條第1項前段，刑法第
11條前段、第47條第1項，判決如主文。
本案經檢察官蔡明達到庭執行職務
中　　華　　民　　國　　96　　年　　10　　月　　31　　日
                  刑事第六庭    法  官  林欣苑
以上正本證明與原本無異。
如不服本判決，應於判決送達後10日內，向本院提出上訴書狀，
上訴書狀應「敘述具體上訴理由」，並按他造當事人之人數附繕
本。「切勿逕送上級法院」。
中　　華　　民　　國　　96　　年　　10　　月　　31　　日
                                書記官  楊筱惠
附錄本案論罪科刑法條全文：
毒品危害防制條例第10條
施用第一級毒品者，處 6 月以上 5 年以下有期徒刑。
施用第二級毒品者，處 3 年以下有期徒刑。
